【裁判字號】    98,上易,342
【裁判日期】    981029
【裁判案由】    分配表異議之訴
【裁判全文】
臺灣高等法院臺中分院民事裁定  98年度上易字第342號
上訴人即
追加原告    丙○○
兼上一人
訴訟代理人  甲○○
追加被告    乙○○  臺灣高等法院臺中分院
上訴人丙○○等與被上訴人許革非間分配表異議之訴事件，上訴
人丙○○等對於原審法院96年度訴字第1058號判決提起上訴，並
追加乙○○法官為被告，玆就追加之訴部分，裁定如下（關於本
訴即本院98年度上易字第342號上訴部分，另由本院怡股審結）
：
    主  文
追加之訴駁回。
追加之訴訴訟費用由追加原告負擔。
    理  由
一、按民事訴訟法第民事訴訟法第446條第1項規定：「（第二審
    ）訴之．．．追加，非經他造同意，不得為之。但第255條
    第1項第2款至第6款情形，不在此限」。同法第255條第1項
    第2款至第6款規定：「．．．二、請求之基礎事實同一者。
    三、擴張或減縮應受判決事項之聲明者。四、因情事變更而
    以他項聲明代最初之聲明者。五、該訴訟標的對於數人必須
    合一確定時，追加其原非當事人之人為當事人者。六、訴訟
    進行中，於某法律關係之成立與否有爭執，而其裁判應以該
    該法律關係為據，並求對於被告確定其法律關係之判決者」
    。又起訴不合程式或不備其他要件者，法院應以裁定駁回；
    此亦為同法第249條第1項第6款所明定。
二、本件上訴人丙○○等，於本院98年度上易字第342號上訴程
    序追加起訴主張：追加被告乙○○法官曾於民國（以下同）
    83年間，負責審理本院83年上訴字第1018號甲○○（即本件
    追加原告）仿冒刑事案件，該案件原承審法官判決無罪，最
    高法院發回，由追加被告乙○○法官負責審理，追加被告執
    行職務偏頗，將追加原告甲○○改判有罪，足見追加被告顯
    與本件本院98年度上易字第342號分配表異議之訴之第一審
    承辦法官游文科有共犯關係，分配表異議之訴（96年訴字第
    1058號）之第一審承辦法官游文科才會判決追加原告甲○○
    敗訴，爰於本院98年度上易字第342號上訴程序追加乙○○
    法官為被告，求為：（一）、原判決廢棄。（二）、被上訴
    人許革非於原法院96年度執字第4652號執行事件分配表上第
    3欄之分配額210125元債權不存在。（三）、請准宣告假執
    行之判決等語。
三、查，本件追加原告於第一審（96年訴字第1058號）係主張：
    被上訴人對追加原告甲○○無損害賠償債權，執行法院96年
    度執字第4652號分配表竟列被上訴人受分配之數額為新臺幣
    （下同）210,225元，將追加原告丙○○受分配之數額僅列
    為903,806元，顯非正確，爰提起本件分配表異議之訴請求
    判決分配表上第3欄被上訴人受分配之數額更正為0元，分配
    表上第4欄追加原告丙○○受分配之數額更正為1,114,031元
    。而追加原告於本院追加之事實為：追加被告乙○○法官曾
    於83年間，負責審理本院83年上訴字第1018號甲○○（即本
    件追加原告）仿冒刑事案件，該案件原承審法官判決無罪，
    最高法院發回，由追加被告乙○○法官負責審理，追加被告
    審結該刑事案件，將追加原告甲○○改判有罪云云。顯見上
    述兩件案件，一為民事分配表異議之訴，一為仿冒刑事案件
    ，且兩件案件案件當事人不同，基礎事實顯非同一，並無民
    事訴訟法第255條第1項第2款所定「請求之基礎事實同一」
    之情形。再查追加狀僅記載追加被告為共犯，未載明與何人
    共犯，縱令追加狀所載共犯為真實，不論係與何人共犯，於
    損害賠償法律關係而言，並非法律規定之固有必要共同訴訟
    ，亦非類似必要共同訴訟，自無民事訴訟法第255條第1項第
    5款所定「該訴訟標的對於數人必須合一確定時，追加其原
    非當事人之人為當事人」之情形可言。此外，又無同條第1
    項第3款所定「擴張或減縮應受判決事項之聲明」；第4款所
    定「因情事變更而以他項聲明代最初之聲明」；第5款所定
    「訴訟進行中，於某法律關係之成立與否有爭執，而其裁判
    應以該法律關係為據，並求對於被告確定其法律關係之判決
    」等情形，是追加之訴，均不合上述法定要件，其追加為不
    合法，應予駁回。
四、爰依民事訴訟法第249條第1項第6款、第95條、第78條、第
    85條第1項前段，裁定如主文。
中    華    民    國    98    年    10    月    29    日
                民事第二庭    審判長法  官  邱森樟
                                    法  官  蔡秉宸
                                    法  官  謝說容
以上正本係照原本作成。
不得抗告。
                                    書記官  魏維廷
中    華    民    國    98    年    11    月    2     日
                                                      Ｖ


司法院資訊處製作；財團法人民間司法改革基金會備份。
